【裁判字號】    89,上訴,1026
【裁判日期】    890424
【裁判案由】    妨害國幣懲治條例
【裁判全文】
臺灣高等法院刑事判決                  八十九年度上訴字第一０二六號
    上  訴  人
    即  被  告  甲○○
    選任辯護人  連銀山
右上訴人因妨害國幣懲治條例案件，不服臺灣士林地方法院八十九年度訴字第二七號
，中華民國八十九年二月一日第一審判決（起訴案號：臺灣士林地方法院檢察署八十
八年度偵字第一一九六五號）提起上訴，本院判決如左：
    主  文
上訴駁回。
    事  實
一、甲○○與其友李若鏡（已經原審判決有期徒刑五年確定），共同基於意圖行使偽
    造幣券之犯意聯絡，由李若鏡出資購買彩色影印機、切割機及紙張，在台北縣汐
    止市○○○路二七七巷八號四樓李若鏡租住處，以彩色影印機掃描新臺幣（下同
    ）一千元之真鈔，列印出紙張後再加以切割之方式，偽造一千元之新臺幣幣券。
    嗣於同年十一月二十一日下午二時許，甲○○駕車在台北縣汐止市○○路○段六
    一０巷內為警臨檢查獲，並自駕駛座旁扣得一千元之偽鈔三千一百五十四張（即
    三百十五萬四千元），復循線至李若鏡上開租住處，查扣一千元之偽鈔五千張（
    即五百萬元）及未切割面額合計三百萬元（即相當三千張）之偽鈔一箱，以及供
    印製偽鈔所用之彩色影印機二台、切割機乙台。
二、案經台北縣警察局汐止分局移送台灣士林地方法院檢察署檢察官偵查起訴。
    理  由
一、訊據上訴人即被告甲○○對於右揭時、地購買彩色影印機、切割機及紙張後，以
    彩色影印機掃描一千元之真鈔，列印出紙張後再加以切割之事實均坦承不諱。並
    有一千元之偽鈔八千一百五十四張及未切割面額合計三百萬元之偽鈔一箱、彩色
    影印機二台、切割機一台扣案可證。惟被告甲○○辯稱：係因好奇，才影印真鈔
    ，並無使用之意圖云云，而被告甲○○之辯護人則為被告辯稱：被告影印真鈔，
    並無偽冒中央印製廠名義，應不構成偽造幣券罪云云。經查：
  (一)被告甲○○於警訊時供稱：「我們當時有商議要拿去電玩店或錢莊去換錢使用」
    等語（見偵卷第八頁反面），核與共同被告李若鏡於警訊時所供：「我們有商議
    要持偽鈔到電動遊藝場玩電動玩具，再向店家換錢」等語相符（見偵卷第十一頁
    反面）。且被告甲○○於偵查中尚供稱：「當初有想去電玩店換真鈔」等語（見
    偵卷第三十七頁）。再觀諸共同被告李若鏡為印製偽鈔而購置二台彩色影印機、
    一台切割機，所印製之偽鈔數量復甚多。被告甲○○、李若鏡有供行使之用之意
    圖至明，是被告甲○○所辯只是好奇云云，要屬事後畏罪卸責之詞，不足採信。
  (二)又妨害國幣懲治條例第三條第一項所規定之「偽造幣券」，係指摹擬真正幣券以
    為製造，亦即最高法院五十六年度上字第六三四號判決所認：「偽造之幣券，僅
    須與真幣類同，足使一般人誤信為真正之幣券，罪即成立，原不必與真幣完全相
    同」，其方法為何，則無限制，只須著手於偽造幣券，而有與真幣類同之物品完
    成即可，致其方法當然可隨人類科技之進步而有不同，當今彩色影印已漸普及，
    如以彩色影印偽造幣券，產生與真幣類同，足使一般人誤信為真正之幣券，罪即
    成立，不能稱影印非偽造國幣之行為，而被告甲○○無制作新臺幣之權限，竟以
    彩色影印機掃描真鈔，列印出紙張後再加以切割製成偽鈔，企圖假冒真鈔行使，
    該行為顯屬偽造幣券，應無疑義。又被告印製之偽鈔，雖無在相當於真鈔之浮水
    印及防偽線部分加工，且紙質較平滑，色澤、大小與真鈔亦有些微差異（觀本院
    卷內所附之樣張），惟一般人非經透光檢視，實不易發覺其真偽，是被告辯護人
    稱，影印不屬偽造，扣案之偽鈔不足以使人誤信為真鈔云云，均不足採。（至在
    實務上台灣嘉義地方法院檢察署法律座談會於八十八年間已有相同之法律見解，
    見法務部公報第二二八期一０三－一０五頁）。
  (三)本案事證已臻明確，被告泰璁犯行堪以認定。
三、按台灣銀行發行之新臺幣，自中央銀行委託代理發行之日起，如有偽造行為，亦
    應依妨害國幣懲治條例論科，司法官大法官會議釋字第九十九號著有解釋，而中
    央銀行於五十年七月一日在台復業後，即已委託台灣銀行發行新臺幣，是則新臺
    幣自具有國幣之性質。又被告在偽造後尚未流入市面即為查獲，是其犯行尚未至
    妨害國幣懲治條例第三條第二項所稱之情節重大，核被告甲○○所為，係犯妨害
    國幣懲治條例第三條第一項之意圖供行使之用而偽造幣券罪。被告甲○○就上開
    犯行與共同被告李若鏡二人間有犯意聯絡及行為分擔，為共同正犯。被告甲○○
    、李若鏡二人所偽造之貨幣多張，均係出於單一犯意所為之接續行為，為單純一
    罪。從而，原審適用妨害國幣懲治條例第三條第一項、刑法第十一條、第二十八
    條、罰金罰鍰提高標準條例第一條之規定，並審酌被告甲○○素行尚佳、犯罪之
    動機、目的、手段、所生危害及犯罪後態度等一切情狀，量處有期徒刑五年，至
    扣案偽造之面額一千元之新台幣幣券八千一百五十四張及未切割之面額合計三百
    萬元之新台幣幣券一箱，應依妨害國幣懲治條例第六條之規定宣告沒收，又另扣
    案之彩色影印機二台、切割機一台，為被告李若鏡所有供犯罪所用之物，已經被
    告甲○○、李若鏡二人供明，應依刑法第三十八條第一項第二款之規定宣告沒收
    ，其認事用法及量刑均無不當，被告上訴否認犯罪，並不足取，又被告上訴以其
    所偽造之幣券並未外流，亦未造成實質之損害，因認情輕法重請求依刑法第五十
    九條酌減其刑，本院認偽造國幣，對金融秩序危害甚烈，不僅造成持有者之損失
    ，更足以使政府無法有效控制通貨，固妨害國幣懲治條例對偽造國幣之犯罪施以
    重罰，且妨害國幣懲治條例第三條第一項之法定刑與刑法第一百九十五條之法定
    刑相同，難認原審量處之五年有期徒刑有情輕法重之慮，是被告請求依刑法第五
    十九條酌減，亦無理由，應駁回其上訴。
據上論斷，應依刑事訴訟法第三百六十八條，判決如主文。
本案經檢察官郭弘佑到庭執行職務。
中    華    民    國    八十九  年       四       月       二十四     日
                          臺灣高等法院刑事第十三庭
                              審判長法  官  常  尚  信
                                    法  官  盧  彥  如
                                    法  官  周  占  春
右正本證明與原本無異。
如不服本判決應於收受送達後十日內向本院提出上訴書狀，其未敘述上訴之理由者並
得於提起上訴後十日內向本院補提理由書（均須按他造當事人之人數附繕本）。
                                    書記官  蕭  麗  珍
中    華    民    國    八十九    年       四       月       二十六     日
附錄：本案論罪科刑法條全文
妨害國幣懲治條例第三條第一項：
意圖供行使之用，而偽造、變造幣者，處無期徒刑或五牛以上有期徒刑，得併科五千
元以下罰金。


司法院資訊處製作；財團法人民間司法改革基金會備份。
